臺灣高等法院刑事判決
109年度原上訴字第137號
上  訴  人  臺灣宜蘭地方檢察署檢察官
上  訴  人  
即  被  告  薩俊瑋


指定辯護人  本院公設辯護人戴遐齡
上列上訴人等因被告洗錢防制法等案件，不服臺灣宜蘭地方法院
109年度原訴字第4號，中華民國109年7月27日第一審判決（起訴
案號：臺灣宜蘭地方檢察署109年度偵字第1036號，移送併辦案
號：臺灣宜蘭地方檢察署109年度偵字第1611號），提起上訴，
本院判決如下：
    主  文
上訴駁回。
    事  實
一、薩俊瑋可預見提供自己所有金融帳戶之存摺、提款卡及密碼
    予不具信賴關係之他人使用，可能幫助該他人從事財產犯罪
    ，竟基於縱使他人以其提供之帳戶實施詐欺取財犯行，亦不
    違背其本意之不確定故意，於民國107年9月17日，在LINE通
    訊軟體之某社團廣告獲悉出租1個金融帳戶10天，可獲得新
    臺幣（下同）1萬元報酬之訊息，遂透過LINE通訊軟體與真
    實姓名、年籍不詳、暱稱為「李欣妍」之人聯絡後，於同月
    19日，依對方指示將其所有彰化銀行羅東分行帳號00000000
    000000號帳戶（下稱本案帳戶）之提款卡密碼變更為116688
    後，在宜蘭縣頭城鎮之某統一超商內，透過店到店寄送之方
    式，將本案帳戶之存摺、提款卡寄給「李欣妍」。「李欣妍
    」取得本案帳戶之存摺、提款卡及密碼後，即自行或交予他
    人基於詐欺取財之犯意，於107年9月27日10時許，打電話及
    以LINE通訊軟體與蘇玉龍聯繫，佯為蘇玉龍之友人「文傑五
    股」，以投資土地買賣需要資金周轉為由向蘇玉龍借貸，蘇
    玉龍不疑有他而陷於錯誤，遂請其配偶朱淑儀於同日13時20
    分許，至基隆二信新豐分社匯款15萬元至本案帳戶內，隨遭
    該詐欺集團成員提領一空。
二、案經朱淑儀訴由基隆市警察局第二分局報告臺灣基隆地方檢
    察署檢察官呈請臺灣高等檢察署檢察長令轉臺灣宜蘭地方檢
    察署檢察官偵查起訴。
    理  由
壹、證據能力部分：
一、按被告以外之人於審判外之言詞或書面陳述，除法律有規定
    者外，不得作為證據，刑事訴訟法第159條第1項定有明文。
    又被告以外之人於審判外之陳述，雖不符同法第159條之1至
    第159條之4之規定，而經當事人於審判程序同意作為證據，
    法院審酌該言詞陳述或書面陳述作成時之情況，認為適當者
    ，亦得為證據；當事人、代理人或辯護人於法院調查證據時
    ，知有同法第1項不得為證據之情形，而未於言詞辯論終結
    前聲明異議者，視為有前項之同意，為同法第159條之5所明
    定。對於本件判決所引用之被告以外之人於審判外之陳述，
    當事人及辯護人均未爭執證據能力，且迄於本院言詞辯論終
    結時，復未聲明異議，經本院審認結果，上開證據均無違法
    取得或證明力明顯偏低之瑕疵，以之作為證據應屬適當，依
    刑事訴訟法第159條之5之規定，認有證據能力。
二、本判決下列認定事實所引用之非供述證據，並無證據證明係
    公務員違背法定程序取得之證據，且與本件待證事實具有自
    然之關聯性，當事人及辯護人對此部分之證據能力亦均不爭
    執，自得為證據使用。
貳、實體部分
一、認定犯罪事實所憑之證據及理由
    被告薩俊瑋經合法傳喚，未到庭陳述，惟其於原審坦承有於
    上開時、地將其本案帳戶之存摺及提款卡寄送給真實姓名、
    年籍均不詳之「李欣妍」之事實，惟矢口否認有何幫助詐欺
    之犯行，辯稱：伊當時是找兼職工作，工作內容是提供帳戶
    給撲克之星投注站會員兌換使用，所以才會提供帳戶給別人
    使用，不知道這樣是幫助他人詐欺云云。經查：
  ㈠被告於107年9月17日，在LINE通訊軟體群組上看到應徵工作
    訊息，即以LINE通訊軟體與暱稱為「李欣妍」聯繫，「李欣
    妍」以LINE聯繫告知工作內容為提供帳戶給撲克之星投注站
    會員兌換使用，每提供1個帳戶，10天可領到1萬元，1個月
    可領到3萬元，被告即依「李欣妍」要求變更本案帳戶密碼
    後，將本案帳戶之存摺、提款卡寄給「李欣妍」等事實，業
    據被告於警詢、偵查及原審供述明確，並有被告與暱稱為「
    李欣妍」之LINE對話紀錄截圖1份（見臺灣基隆地方檢察署1
    08年偵字第2466號卷第301頁至第307頁）附卷可稽，是此部
    分之事實，應可認定。
　㈡又告訴人朱淑儀之配偶蘇玉龍於上開時、地，遭人佯裝為朋
    友「文傑五股」，佯稱投資土地需資金周轉，要借款15萬元
    云云，蘇玉龍信以為真，乃請告訴人朱淑儀於109年9月27日
    13時20分許，匯款15萬元至本案帳戶內，該筆款項隨即遭人
    提領一空之事實，業據證人即告訴人朱淑儀於警詢中證述明
    確，並有蘇玉龍與暱稱為「福氣」之LINE對話紀錄截圖（見
    警卷第51頁至第55頁）、有限責任基隆市第二信用合作社跨
    行匯款回條（見警卷第27頁）、彰化商業銀行羅東分行107
    年11月14日彰羅字第1070219號函暨所附客戶基本資料查詢
    、存摺存款帳號資料及交易明細查詢（見警卷第138頁至第1
    42頁）、基隆市警察局第二分局深澳坑派出所陳報單、受理
    各類案件紀錄表、受理刑事案件報案三聯單、受理詐騙帳戶
    通報警示簡便格式表及內政部警政署反詐騙諮詢專線紀錄表
    各1份（見警卷第33頁至第39頁）附卷可證，是被告交予「
    李欣妍」使用之本案帳戶確遭他人供作向蘇玉龍行騙使用之
    事實，亦可認定。
  ㈢查金融機構開立之帳戶為個人理財之工具，申請開設存款帳
    戶並無特殊資格限制，一般民眾皆能自由申請，亦可同時在
    不同金融機構申請多數存款帳戶使用，且該等帳戶有一定金
    融交易目的及識別意義，具高度專有性，一般人皆有妥為保
    管帳戶資料，防止他人任意使用之認識，縱因特殊情況有交
    付他人使用之需，亦必會深入瞭解用途後再行提供他人使用
    ，此為事理之常，且依社會生活經驗，一般人申請設立銀行
    帳戶使用並無困難之處，故無使用他人帳戶之必要。佐以近
    年來利用人頭帳戶詐騙之案件層出不窮，媒體及政府無不大
    力宣導，提醒注意，若不以自己名義申請開立帳戶使用，反
    向他人蒐集或收購帳戶資料，帳戶所有人應可預見其目的係
    利用各種方式以從事詐欺取財等財產上犯罪。而被告為本件
    犯行時已為成年人，具高中畢業之智識程度，且曾有在燿華
    電子公司上班及從事綁鐵之工作經驗等情，業據被告於原審
    供承明確，是被告為具有一定社會經驗及智識程度之人。以
    其社會經驗及智識程度，當知無不勞而獲之事，而其單純提
    供本案帳戶，毋庸付出任何勞力即可獲取每月3萬元之報酬
    ，應可預見取得其帳戶者係以之作為財產犯罪有關之轉帳匯
    入、匯出或存提領使用，且多係與詐欺取財有關，然其為賺
    取顯不合常理之報酬，仍將本案帳戶之存摺、提款卡及密碼
    隨意交付予未曾見面且不相識之人，顯係抱持自身無遭受損
    失之虞，縱使遭詐欺集團成員作為提領詐欺犯罪所得使用，
    亦不違反其本意之不確定故意為之，故其所為已構成幫助詐
    欺取財犯行無疑。
  ㈣綜上所述，本件事證明確，被告犯行洵堪認定，應依法論科
    。
二、論罪
　㈠按刑法上之幫助犯，係指以幫助之意思，對於正犯資以助力，而未參與實施犯罪之行為者而言。被告係基於幫助詐欺取財之意思，交付本案帳戶存摺、提款卡及密碼予不詳之人用於詐欺告訴人之夫蘇玉龍，使告訴人將錢匯入本案帳戶後，詐欺正犯再利用提款卡將款項領出，以此方式助其遂行詐欺取財犯行，核被告所為，係犯刑法第30條第1項、第339條第1項之幫助詐欺取財罪。檢察官以109年度偵字第1611號移送併案審理部分，係相同犯罪事實，本院自應併予審究。
　㈡被告基於幫助犯意為上開犯行，為幫助犯，爰依刑法第30條
    第2項規定，按正犯之刑減輕之。
三、不另為無罪諭知部分
  ㈠公訴意旨另以：被告基於掩飾、隱匿特定犯罪所得本質、來
    源及去向之不確定故意，為上開事實欄之行為，因認被告所
    為亦涉犯洗錢防制法第14條第1項、第2條第2款之洗錢罪云
    云。
  ㈡按洗錢防制法之立法目的，依同法第1條之規定，係在防制洗
    錢，打擊犯罪。申言之，即在於防範與制止特定犯罪所得藉
    由洗錢行為（例如經由各種金融機構或其他交易管道），使
    其形式上轉換成為合法來源，而掩飾或切斷犯罪所得來源與
    犯罪之關聯性以躲避查緝。是洗錢防制法第2條第2款之洗錢
    行為，除有掩飾或隱匿特定犯罪所得之本質、來源、去向、
    所在、所有權、處分權或其他權益之行為外，仍須有旨在避
    免追訴、處罰而為上述行為之犯意，始克相當。又提供帳戶
    （例如：販售帳戶予他人使用、廠商提供跨境交易使用之帳
    戶作為兩岸詐欺集團處理不法贓款使用）以掩飾不法所得之
    去向，固為洗錢行為之態樣。然於交付帳戶予他人使用，使
    他人藉以取得特定犯罪所得之情形，是否當然即屬掩飾不法
    所得之去向，而可構成洗錢行為，不無可疑。因此，是否為
    洗錢防制法第2條第2款之洗錢行為，自應就犯罪全部過程加
    以觀察，包括行為人是否具有洗錢之犯意，以及有無因而使
    特定犯罪所得之本質、來源、去向、所在、所有權、處分權
    或其他權益有所改變，或有無阻撓或危及對特定犯罪所得來
    源追查或處罰之行為在內。若僅係行為人對特定犯罪所得作
    直接使用或消費之處分行為，尚非該法所規範之洗錢行為。
    被告將本案帳戶之存摺、提款卡交給「李欣妍」，供其自行
    或轉交他人向告訴人之夫行騙之用，足認被告交付系爭帳戶
    係直接供告訴人匯入款項及實施詐騙者取款所用，而為實施
    詐騙者遂行詐欺犯罪之手段，實施詐騙者並無藉此使告訴人
    匯入之款項經由與本案帳戶內其他款項混同，或為各種交易
    後再行流入，以轉換成為合法來源。是被告提供帳戶之行為
    ，容與洗錢防制法第14條第1項洗錢罪之構成要件有間，尚
    難以洗錢罪相繩，原應為無罪之諭知，惟檢察官認被告洗錢
    行為與前揭有罪部分，有想像競合犯之裁判上一罪關係，爰
    不另為無罪之諭知。  
四、駁回上訴之理由：
  ㈠被告上訴主張其無幫助詐欺取財之不確定故意，所為不構成
    幫助詐欺取財罪云云，為無理由，應予駁回。
　㈡檢察官以被告所為亦構成洗錢防制法第14條第1項之洗錢罪，
    原審不另為無罪之諭知不當為由，提起上訴，業經本院論駁
    說明如前，檢察官之上訴，為無理由，亦予駁回。
五、被告經合法傳喚，無正當理由不到庭，爰不待其陳述逕行判
    決。
據上論結，應依刑事訴訟法第368條、第371條，判決如主文。　
本案經檢察官江佩蓉提起公訴，檢察官孫源志提起上訴，檢察官
蔡名堯到庭執行職務。　
中　　華　　民　　國　　109 　年　　11　　月　　24　　日
                  刑事第十七庭  審判長法　官 鄭水銓
                                      法　官 沈君玲
                                      法　官 李世華
以上正本證明與原本無異。
被告不得上訴。
檢察官如不服本判決，應於收受送達後20日內向本院提出上訴書
狀，惟須受刑事妥速審判法第9條限制。其未敘述上訴之理由者
，並得於提起上訴後20日內向本院補提理由書(均須按他造當事
人之人數附繕本)「切勿逕送上級法院」。
刑事妥速審判法第9條：
除前條情形外，第二審法院維持第一審所為無罪判決，提起上訴
之理由，以下列事項為限：
一、判決所適用之法令牴觸憲法。
二、判決違背司法院解釋。
三、判決違背判例。
刑事訴訟法第 377 條至第 379 條、第 393 條第 1 款之規定，
於前項案件之審理，不適用之。
                                      書記官 莊佳鈴
中　　華　　民　　國　　109 　年　　11　　月　　24　　日
附錄：本案論罪科刑法條全文
中華民國刑法第30條
（幫助犯及其處罰）
幫助他人實行犯罪行為者，為幫助犯。雖他人不知幫助之情者，
亦同。
幫助犯之處罰，得按正犯之刑減輕之。
中華民國刑法第339條
（普通詐欺罪）
意圖為自己或第三人不法之所有，以詐術使人將本人或第三人之
物交付者，處5年以下有期徒刑、拘役或科或併科50萬元以下罰
金。
以前項方法得財產上不法之利益或使第三人得之者，亦同。
前二項之未遂犯罰之。